【裁判字號】    97,交聲,1043
【裁判日期】    970717
【裁判案由】    違反道路交通管理處罰條例聲明異議
【裁判全文】
臺灣桃園地方法院交通事件裁定        97年度交聲字第1039號
                                    97年度交聲字第1043號
原處分機關  交通部公路總局新竹區監理所桃園監理站
異  議  人
即受處分人  甲○○
上列異議人即受處分人因違反道路交通管理處罰條例案件，對於
交通部公路總局新竹區監理所桃園監理站於民國97年5 月26桃監
裁罰字第裁52-ZDB093531、52-ZDC079054號違反道路交通管理事
件裁決書所為之處分（原舉發通知單案號：內政部警政署國道公
路警察局公警局交字第ZDB093531 、ZDC079054 號），聲明異議
，本院裁定如下：
    主  文
原處分撤銷。
甲○○汽車駕駛人，行駛於高速公路，不遵使用限制、禁止、行
車管制及管理事項之管制規則而有行車速度超過規定之最高速限
，處罰鍰新臺幣仟伍佰元，並記違規點數壹點。
甲○○汽車駕駛人，行駛於高速公路，不遵使用限制、禁止、行
車管制及管理事項之管制規則而有行車速度超過規定之最高速限
，處罰鍰新臺幣肆仟伍佰元，並記違規點數壹點。
    理  由
一、聲明異議意旨略以：異議人即受處分人甲○○於民國97年2
    月8 日凌晨2 時18分許，駕駛車牌號碼8506-TH 號自小客車
    ，行經國道一號南下284.3 公里處，遭內政部警政署國道公
    路警察局第四警察隊新營分隊逕行舉發「速限100 公里，經
    雷達（射）測定行速為117 公里，超速17公里」違反道路交
    通管理事件，又於同日凌晨2 時30分許，駕駛上開車輛行經
    國道一號南下311.45公里處，遭內政部警政署國道公路警察
    局第四警察隊新市分隊逕行舉發「速限100 公里，經雷達（
    射）測定行速為128 公里，超速28公里」違反道路交通管理
    事件，並分別以公警局交字第ZDB093531 、ZDC079054 號舉
    發違反道路交通管理事件通知單逕行舉發（附採證照片），
    惟異議人未收受任何違規通知，亦未簽收違規單據，原處分
    機關認異議人違反道路交通管理處罰條例第33條第1 項第1
    款，而分別裁決異議人罰鍰新臺幣（下同）3500元、4500元
    之處分顯有錯誤，為此聲請撤銷原處分云云。
二、原處分意旨略以：異議人即受處分人甲○○於97年2 月8 日
    凌晨2 時18分許，駕駛車牌號碼8506-TH 號自小客車，行經
    國道一號南下284.3 公里處，為內政部警政署國道公路警察
    局第四警察隊新營分隊逕行舉發「速限100 公里，經雷達（
    射）測定行速為117 公里，超速17公里」違反道路交通管理
    事件，又於同日凌晨2 時30分許，駕駛上開車輛行經國道一
    號南下311.45公里處，為內政部警政署國道公路警察局第四
    警察隊新市分隊逕行舉發「速限100 公里，經雷達（射）測
    定行速為128 公里，超速28公里」違反道路交通管理事件，
    並分別以公警局交字第ZDB093531 、ZDC079054 號舉發違反
    道路交通管理事件通知單逕行舉發（附採證照片），嗣異議
    人提出陳述，經原處分機關函查舉發單位回覆：異議人違反
    道路交通管理事件之舉發違反道路交通管理事件通知聯分別
    經舉發單位於97年3 月10日、97年3 月12日以臺中工業區郵
    局第300524、620746號大宗掛號辦理郵寄送達於異議人戶籍
    地之郵局，原處分機關爰依道路交通管理處罰條例第33條第
    1 項第1 款，填製桃監裁罰字第裁52-ZDB093531、52-ZDC
    079054號裁決書，分別裁處罰鍰3500元、4500元等語。
三、按原處分不當或違法者，應以裁定將原處分經聲明異議部分
    撤銷，並自為裁定，但因原處分機關無管轄權而撤銷之者，
    應移送有管轄權之機關，道路交通案件處理辦法第20條定有
    明文。又按汽車行駛於高速公路、快速公路或設站管制之道
    路，不遵使用限制、禁止、行車管制及管理事項之管制規則
    而行車速度超過規定之最高速限，處汽車駕駛人3,000 元以
    上6,000 元以下罰鍰，並記違規點數1 點，道路交通管理處
    罰條例第33條第1 項第1 款、第63條第1 項第1 款分別定有
    明文。再「處理違反道路交通管理事件，有關文書送達之程
    序，依行政程序法之規定」；「送達，於應受送達人之住居
    所、事務所或營業所為之，但在行政機關辦公處所或他處會
    晤應受送達人時，得於會晤處所為之」；「於應送達處所不
    獲會晤應受送達人時，得將文書付與有辨別事理能力之同居
    人、受僱人或應送達處所之接收郵件人員」；「送達不能依
    前二條規定為之者，得將文書寄存送達地之地方自治或警察
    機關，若由郵務機關送達者，得將之寄存於送達地之郵政機
    關，並作送達通知書兩份，一份黏貼於應受送達人住居所、
    事務所、營業所或其就業處所門首，另一份交由鄰居轉交或
    置於該送達處所信箱或其他位置，以為送達」，行政程序法
    第72條第1 項、第73條第1 項及第74條第1 項、第2 項分別
    定有明文。其既稱「以為送達」，自應以寄存之日視為收受
    送達日期，而發生送達之效力，故於完成將文書寄存於送達
    地之自治或警察機關，或郵政機關，並作送達通知書2 份，
    1 份黏貼於應受送達人住居所、事務所或營業所門首，另1
    份交由鄰居轉交或置於應受送達人之信箱或其他適當處所之
    寄存送達程序，即發生送達效力，不以其後送達人實際領取
    送達文書時，為送達時間（最高行政法院96年度裁字第2177
    號裁定要旨參照）。
四、經查：異議人甲○○分別於97年2 月8 日凌晨2 時18分許及
    2 時30 分許，駕駛車牌號碼8506-TH號自用小客車，行經國
    道一號南下284.3公里、311.45 公里處，因行駛高速公路限
    速100 公里，為內政部警政署國道公路警察局第四警察隊以
    雷達測定行速分別測得117 公里（超速17公里，未滿20公里
    ）、128 公里（超速28公里，20公里以上未滿40公里），此
    有逕行舉發採證照片2 幀在卷可佐，是本件異議人之違規行
    為，經查事證明確，應堪認定。另異議人違反道路交通管理
    事件之舉發違反道路交通管理事件通知單，經內政部警政署
    國道公路警察局第四警察隊新營分隊、新市分隊，分別於97
    年3 月11日、97年3 月12日以第300524、620746號大宗掛號
    郵件郵寄至異議人甲○○之戶籍地址「桃園縣桃園市○○○
    街197 號7 樓」，因逾期無人招領，郵退原舉發單位，原舉
    發單位乃依違反道路交通管理事件統一裁罰基準及處理細則
    第5 條及行政程序法第74條規定，分別於97年3 月25日、97
    年3 月27日將舉發違反道路交通管理事件通知單寄存於異議
    人戶籍地之郵政機關，已依法完成寄存送達，此有內政部警
    政署國道公路警察局第四警察隊97年5 月23日公警四交字第
    0970471860號函暨檢送之寄存送達證書影本2 紙、一次裁決
    查詢報表等資料在卷可稽，是本件舉發違反道路交通管理事
    件通知單既經寄存於異議人戶籍地之郵政機關，依上開規定
    ，即生送達之效力。故本件異議人所辯：並未收受違規通知
    ，亦未簽收違規單據，要求將已繳納之罰鍰退回云云，自非
    有據。
五、綜上所述，異議人於97年2 月8 日凌晨2 時18分及2 時30分
    許，駕駛車牌號碼8506-TH 號自用小客車，行經國道一號南
    下284.3 公里、311.45公里處，確有「汽車行駛高速公路速
    度超過規定最高速限（未滿20公里）」、「汽車行駛高速公
    路速度超過規定最高速限（20公里以上未滿40公里）」之違
    規事實明確，原處分機關據以分別裁處異議人罰鍰3500元、
    4500元之處分，固非無見，然原處分機關均漏未依據道路交
    通管理處罰條例第63條第1 項第1 款並記違規點數1 點，自
    有未洽。是本件異議雖無理由，然原處分既有上開違法之處
    ，即屬不能維持，仍應由本院將原處分均撤銷，並自為裁定
    如主文所示。
六、據上論斷，應依道路交通案件處理辦法第20條，裁定如主文
    。
中    華    民    國    97    年    7     月    17    日
                  交通法庭  法  官  陳  月  雯
以上正本證明與原本無異。
如不服本裁定，應於裁定送達後5 日內，向本院提出抗告狀（應
附繕本）。
                            書記官  王  峻  宏
中    華    民    國    97    年    7     月    18    日


司法院資訊處製作；財團法人民間司法改革基金會備份。
